臺灣新竹地方法院刑事判決　　　　　 100年度交簡上字第40號
上　訴　人　臺灣新竹地方法院檢察署檢察官
被　　　告　謝錦輝
上列上訴人因被告公共危險案件，不服本院竹北簡易庭100 年度
竹北交簡字第282 號中華民國100 年5 月18日第一審簡易判決（
檢察官聲請簡易判決處刑案號：100 年度偵字第2668號）提起上
訴，經本院管轄之合議庭判決如下：
    主  文
上訴駁回。
    事  實
一、謝錦輝明知酒後駕車將導致其注意能力減低、反應能力變慢
    ，在此時仍駕車行駛於道路上，隨時將有致他人於死、傷之
    危險，其於民國100 年1 月13日15時許，在新竹市○區○○
    路2 段載熙國小附近之工作地點內飲用保力達藥酒2 杯，復
    於同日17時30分許前往新竹市某一天橋下某一小吃店家飲用
    以1 比1 比例混合之保力達藥酒加米酒2 杯後，已達不能安
    全駕駛動力交通工具之程度，竟於100 年1 月13日18時30分
    許，仍騎乘車牌號碼PA8 ─992 號重型機車，欲返回桃園縣
    楊梅市之住所，於同日19時10分許，行經新竹縣湖口鄉○○
    路○ 段512 號前時，因酒後注意力降低，以致不慎撞及陳焜
    全所有、陳彥吉停放在路旁之車牌號碼JK─0770自用小客車
    。嗣經警據報前往處理，並當場檢測謝錦輝其呼氣所含酒精
    濃度達每公升1.03毫克，始悉上情。
二、案經新竹縣政府警察局竹北分局報告臺灣新竹地方法院檢察
    署檢察官偵查後聲請簡易判決處刑。
    理  由
壹、程序事項：
    按被告以外之人於審判外之言詞或書面陳述，除法律有規定
    者外，不得作為證據；又被告以外之人於審判外之陳述，雖
    不符合同法第159條之1至第159條之4之規定，但經當事人於
    審判程序同意作為證據，法院審酌該言詞陳述或書面陳述作
    成時之情況，認為適當者，亦得為證據。當事人、代理人或
    辯護人於法院調查證據時，知有第159條第1項不得為證據之
    情形，而未於言詞辯論終結前聲明異議者，視為有前項之同
    意，刑事訴訟法第159條第1項及第159條之5分別定有明文。
    經查，本判決下列所引用之被告以外之人於審判外之陳述，
    屬傳聞證據部分，檢察官、被告於本院準備、審理程序中均
    表示沒有意見，且迄於言詞辯論終結前亦未聲明異議。本院
    審酌上開證據資料製作時之情況，尚無違法不當及證明力明
    顯過低之瑕疵，亦認為以之作為證據應屬適當，故揆諸前開
    規定，爰依刑事訴訟法第159 條之5 規定，認前揭證據資料
    均有證據能力。
貳、實體部分
一、認定犯罪事實所憑證據及認定之理由：
（一）訊據被告謝錦輝對於前開犯罪事實，迭於警詢、偵查、本
      院準備程序、審理時均坦承不諱，並經證人陳彥吉證述在
      卷（見偵查卷第6 至8 頁），且有道路交通事故現場圖、
      道路交通事故調查報告表(一)(二)、新竹縣政府警察局道路交
      通事故當事人酒精測定紀錄表、天主教仁慈醫療財團法人
      仁慈醫院乙種診斷證明書、新竹縣政府警察局舉發違反道
      路交通管理事件通知單各1 張、現場照片12幀（見偵查卷
      第9 至11頁、第15頁、第16頁、第17頁、第21至26頁）附
      卷可稽，被告自白核與事實相符，而堪採信。
（二）參以動力交通工具駕駛人，其酒後呼氣酒精濃度逾0.55MG
       /L 者，肇事率為一般正常人之10倍，即足認已達無法安
      全駕駛之程度，業經法務部召開「研商訂定刑法第185 條
      之3 服用毒品、麻醉藥品、酒類或其他相類之物，不能安
      全駕駛交通動力工具認定標準會議」認定在案（法務部88
      年5 月18日（88）法檢字第001669號函參照）。而依前開
      偵查卷附新竹縣政府警察局道路交通事故當事人酒精測定
      紀錄表、道路交通事故現場圖、道路交通事故調查報告表
      (一)(二)、天主教仁慈醫療財團法人仁慈醫院出具被告乙種診
      斷證明書、現場照片12張所示，被告經酒精濃度之呼氣測
      試，已達每公升1.03毫克，且被告於飲用酒精類飲料後仍
      騎乘機車上路，而於途中不慎撞及陳焜全所有、陳彥吉停
      放於路旁之車牌號碼JK─0770自用小客車，致被告騎乘之
      前開重型機車人車倒地，被告並受有頭部外傷、臉擦傷、
      胸擦傷、左臉皮撕裂傷、左下唇撕裂傷等傷害，堪認被告
      飲酒後，反應均顯已不及一般正常狀態，顯已達不能安全
      駕駛之程度。
（三）綜上所述，本案事證已臻明確，被告酒醉駕車而違犯公共
      安全罪嫌，堪予認定，自應依法予以論罪科刑。
二、論罪科刑部分：
    核被告謝錦輝所為，係犯刑法第185 條之3 之服用酒類，不
    能安全駕駛動力交通工具而駕駛罪。原審認被告犯行事證明
    確，適用刑事訴訟法第449 條第1 項前段、第454 條第2 項
    ，刑法第185 條之3 、第42條第3 項前段，刑法施行法第1
    條之1 第1 項之規定，並審酌被告呼氣酒精濃度達每公升1.
    03毫克，超出標準值甚多，惟於偵查中犯後態度良好，5 年
    內並無前科紀錄等情，判處被告罰金新臺幣（下同）6 萬元
    ，如易服勞役，以1 千元折算1 日；暨以被告5 年內未曾因
    故意犯罪受有期徒刑以上刑之宣告，此有臺灣高等法院被告
    前案紀錄表及刑案資料查註紀錄表各1 份在卷可查，因一時
    失慮酒後駕車致罹刑章，經此偵查程序及科刑之教訓後，應
    已知所警惕，相信不會再犯，爰併予宣告緩刑2 年；併以被
    告係酒後不能安全駕駛而駕車，而近年政府行政部門迭經透
    過傳播媒體大力宣導酒醉後不得開車之政令及法律知識，傳
    播媒體更時時透過影像、文字描繪傳達出因酒醉後駕車所造
    成之用路人受傷、死亡及損害公共設施等情形，被告為成年
    且受有教育為一具有相當智識經驗之人，當能知曉酒醉後駕
    車對所有用路人之安全有相當程度之危險性，竟無視禁令，
    足見其守法觀念有待加強，為使其習得正確之法律概念並遏
    止被告仍有酒醉後駕車之可能，及時刻記取酒醉後駕車係不
    法之行為，有加強對被告追蹤、考核及輔導之必要，又為促
    使被告日後得以知曉尊重法治，及為期被告於服務社會中得
    導正其偏差行為與觀念，併依刑法第74條第2 項第5 款之規
    定，諭知被告應於判決確定後1 年內，向執行檢察官指定之
    政府機關、政府機構、行政法人、社區或其他符合公益目的
    之機構或團體，提供40小時之義務勞務，並依刑法第93 條
    第1 項第2 款諭知緩刑期內付保護管束，期能使被告於義務
    勞務過程及保護管束期間，確切明瞭其行為之不當與危險性
    ，並培養正確法治觀念，相信如此當較僅給予被告罰金、或
    處以拘役、6 個月以下有期徒刑而得易科罰金甚或拘束其身
    體自由之刑罰，達到法律制定之目的，認事用法均無違誤，
    所量刑度亦稱妥適，應予維持。
三、公訴人上訴意旨雖以：
（一）依現行道路交通管理處罰條例第92條第4 項授權訂定之違
      反道路交通管理事件統一裁罰基準表，駕駛小型車而違反
      道路交通管理處罰條例第35條第1 項第1 款，呼氣酒精濃
      度逾每公升0.55毫克者，若於期限內繳納罰鍰，裁罰金額
      4 萬9,500 元。依原審判決認定之犯罪事實，被告飲酒後
      騎乘機車擦撞他人車輛肇事而被查獲，經警實施呼氣酒精
      濃度測試，測得濃度為每公升1.03毫克，是呼氣酒精濃度
      逾每公升0.55毫克者已需裁罰金額至少4 萬9,500 元，而
      本件被告呼氣酒精濃度高達每公升1.03毫克，實已進入恍
      惚狀態，判斷及理解與事實不符、駕駛不穩定，造成其他
      用路人莫大危險，然卻僅判處罰金6 萬元，顯有輕重失衡
      。
（二）至於原判決另諭知被告緩刑之恩典，並諭知於判決確定後
      1年內提供40小時之義務勞務部分，同樣顯有輕重失衡，
      此觀諸：
      1.本院100 年度竹北交簡字第180 號判決，該案被告劉乾
        龍酒測濃度達每公升0.67毫克之抽象危險情狀遠低於本
        案被告酒測濃度高達1.03毫克，其所諭知主刑處罰金6
        萬元與本案相同外，單論此2 判決所諭知被告緩刑條件
        提供義務勞務之時數竟然相同均為40小時，且均為法定
        最低義務勞務時數，且情節較輕之足認原判決之量刑顯
        違反「相同事情應做相同處理，不同事情應做不同處理
        」之平等原則及罪刑相當原則甚明。就此而論，自應糾
        正原判決義務勞務時數之諭知。
      2.此外，本院同年5 月間另案100 年度竹交簡字第347 號
        判決，該案被告李豐輝受測酒精濃度僅每公升0.58毫克
        且未發生碰撞事故，與本案被告酒測濃度高達1.03毫克
        復生碰撞事故有別，除該案所諭知處罰金10萬元高於本
        案處罰金6 萬元外，然情節較重之本案被告竟可邀緩刑
        之寬典，且事實上僅須提供40小時義務勞務之負擔，其
        情重法輕亦昭然若揭。
      3.況本案被告原判決宣告處罰金5 萬元（應係6 萬元誤載
        ），如易服勞役以1 千元折算1 日，則被告易服勞役之
        日數為50日（應係60日誤載）；然由於原判決僅命本案
        被告提供40小時義務勞務，則以1 天工時8 小時為度，
        相當於本案被告僅需提供5 日（應係6 日誤載）的義務
        勞務，較諸前揭易服勞役日數而言，有10倍之遙，可謂
        天壤之別，則對於未獲邀緩刑寬典之其他案件被告而言
        ，豈有正義公平可依？
      4.實則，對於涉嫌公共危險案件之被告，原無驟與緩刑同
        時命提供短期義務勞務寬典之理，否則不僅違反道路交
        通管理處罰條例第35條第8 項及行政罰法第26條第1項
        規範意旨即一行為同時觸犯刑法公共危險罪及違反道路
        交通管理處罰條例之醉態駕駛行為，應依刑法處罰，惟
        若公共危險案件被告經裁判確定處以罰金低於最低罰鍰
        基準規定者，仍應依該條例裁決繳納不足最低罰鍰之部
        分，此時即由法律強制介入矯正量處罰金刑過低之結果
        ，造成浪費法院、裁罰機關及受處分人勞力、時間及費
        用之程序利益，亦扭曲此類法定刑度較低即指1 年以下
        有期徒刑案件，由檢察官按其情節，依附條件緩起訴處
        分轉向機制處理之良法美意。想必此亦為本院多數意見
        ，否則若有此類得提供短期義務勞務之有罪緩刑判決，
        將致多數被告不同意檢察官附條件緩起訴處分而邀彼等
        倖進之圖，同時導致一般預防及特別預防公共危險犯罪
        之功能大打折扣。
      5.退步言之，即使原判決認緩刑期間除短期義務勞務之外
        ，已一併諭知付保護管束，當不致失諸輕縱而仍欲諭知
        緩刑及命被告提供若干時數之義務勞務，則亦應衡酌前
        揭與易服勞役間日數時間之比例，不可失諸懸殊乃至輕
        重失衡，失卻罰當其罪之功能。此部分請併參酌本署10
        0 年4 月7 日檢察官會議之決議內容所訂標準（如附件
        ），於本案被告之義務勞務時數至少（所稱至少係指法
        院之量刑應較檢察署所訂標準為高，俾達法安定性及訴
        訟經濟成效，並免被告倖進之念) 應為160 小時（因被
        告之酒精濃度處於第4 級標準，然因所騎乘者為機車故
        減輕一級為第3 級標準）。綜上所述，被告行為至少應
        知罰金8 萬元以上，如予緩刑，至少需提供160 小時義
        務勞務，為此提起上訴，請撤銷原判決等語。
四、惟查：
（一）按量刑之輕重、緩刑宣告暨附條件，係事實審法院得依職
      權自由裁量之事項，關於刑之量定及緩刑之宣告，係實體
      法上賦予法院得為自由裁量之事項，茍已斟酌刑法第57條
      各款所列情狀而未逾越法定刑法律所規定之範圍，或濫用
      其權限，即不得任意指摘為違法；又刑罰之量定屬法院自
      由裁量之職權行使，但仍應審酌刑法第57條所列各款事由
      及一切情狀，為酌量輕重之標準，並非漫無限制，在同一
      犯罪事實與情節，如別無其他加重或減輕之原因，下級法
      院量定之刑，亦無過重或失輕之不當情形，則上級法院對
      於下級法院之職權行使，原則上應予尊重（最高法院72年
      臺上字第6696號判例、85年度臺上字第2446號判決意旨參
      照）。由上可知法律固賦予法官量刑輕重及宣告緩刑之裁
      量權，但此項裁量權之行使，並非得以任意或自由為之，
      仍應受一般法律原則之拘束，必須符合法律授權之目的，
      並受法律秩序之理念、法律感情及慣例所規範，法官量刑
      權雖係受法律拘束之裁量原則，但其內涵仍將因各法官之
      理念、價值觀、法學教育背景之不同而異，是以自由裁量
      之界限仍難有客觀之解答，端賴法官於個案審判時，依個
      案事由加以審酌，若無裁量濫用情事，難謂有不當之處。
      況刑罰之主要目的乃在於公正報應行為人之罪責，並以刑
      罰之公正報應，威嚇社會大眾而生嚇阻犯罪之一般預防功
      能，且善用執行刑罰之機會，從事受刑人之矯治工作，期
      收教化之個別預防功能，因而，刑罰應該是符合相當原則
      之公正刑罰，不可過份強調威嚇社會大眾之一般預防功能
      ，或是過份強調教化犯罪人之個別預防功能。
（二）查刑法第185 條之3 服用酒類，不能安全駕駛動力交通工
      具而駕駛罪之法定本刑為1 年以下有期徒刑、拘役或15萬
      元以下罰金，而原審就被告本次犯行，已審酌被告犯罪情
      節，於偵查中犯後態度良好，5 年內並無前科紀錄等情，
      ，於法定刑度以下，科以罰金6 萬元如易服勞役，以1 千
      元折算1 日，已足收警惕之效；暨以被告5 年內未曾因故
      意犯罪受有期徒刑以上刑之宣告，此有臺灣高等法院被告
      前案紀錄表1 份在卷可查，因一時失慮酒後駕車致罹刑章
      ，經此偵查程序及科刑之教訓後，應已知所警惕，相信不
      會再犯，爰併予宣告緩刑2 年；併以被告係酒後不能安全
      駕駛而駕車，而近年政府行政部門迭經透過傳播媒體大力
      宣導酒醉後不得開車之政令及法律知識，傳播媒體更時時
      透過影像、文字描繪傳達出因酒醉後駕車所造成之用路人
      受傷、死亡及損害公共設施等情形，被告為成年且受有教
      育為一具有相當智識經驗之人，當能知曉酒醉後駕車對所
      有用路人之安全有相當程度之危險性，竟無視禁令，足見
      其守法觀念有待加強，為使其習得正確之法律概念並遏止
      被告仍有酒醉後駕車之可能，及時刻記取酒醉後駕車係不
      法之行為，有加強對被告追蹤、考核及輔導之必要，又為
      促使被告日後得以知曉尊重法治，及為期被告於服務社會
      中得導正其偏差行為與觀念，併依刑法第74條第2 項第5
      款之規定，諭知被告應於判決確定後1 年內，向執行檢察
      官指定之政府機關、政府機構、行政法人、社區或其他符
      合公益目的之機構或團體，提供40小時之義務勞務，並依
      刑法第93條第1 項第2 款諭知緩刑期內付保護管束，期能
      使被告於義務勞務過程及保護管束期間，確切明瞭其行為
      之不當與危險性，並培養正確法治觀念，相信如此當較僅
      給予被告罰金、或處以拘役、6 個月以下有期徒刑而得易
      科罰金甚或拘束其身體自由之刑罰，達到法律制定之目的
      ，顯未逾越法定刑及法律所規定之範圍，或濫用其權限。
（三）雖違反道路交通管理事件統一裁罰標準及處理細則業經大
      法官會議以釋字第511 號解釋認為，此屬法律授權主管機
      關就裁罰事宜所訂定之裁量基準，其罰鍰之額度並未逾越
      法律明定得裁罰之上限等原因非法所不許而認並未違憲，
      惟前揭511 號解釋亦表示『行為人對主管機關之裁罰不服
      ，法院就其聲明異議案件，如認原裁決有違法或不當之情
      事，縱行為人有未依指定到案日期或委託他人到案者，仍
      得為變更處罰之裁判，乃屬當然』，即對主管機關之裁決
      有不服者得向交通法庭聲明異議，法院仍得依法為適當之
      裁量，就此裁罰基準對個案並無最終之強制拘束力，無拘
      束法院就個案情況加以審酌之無拘束法院綜合個案因素審
      認之效力，對於刑事案件亦然，法院豈可能漠視個案具體
      情狀、不遵守刑法第57條之規定，而以該裁罰準表作為此
      類型案件量刑之依據。況刑罰與行政罰本係兩種相異目的
      ，即侵害他人法益與違反行政法義務之處罰手段，兩者之
      處罰性質、目的、作用及法律效果亦不相同，在兩者處罰
      種類迥異之情形下，本無孰輕孰重可言。況原審就被告前
      開犯行所判處刑度亦高於行政裁罰基準，公訴人徒以本院
      同年月間數則判決即予以類比指稱原審判決輕重失衡，依
      前說明，尚屬無據。
（四）上訴人另所援引酒駕案件緩起訴處分裁量標準及罪責級距
      標準表，係臺灣新竹地方法院檢察署檢察官會議內部決議
      ，就酒駕案件為緩起訴處分時，針對被告吐氣所含酒精濃
      度高低不同之級距，命被告繳納特定數額範圍內之緩起訴
      處分金之標準，核其性質乃檢察機關內部在執行刑法法律
      必要範圍內，就其細節性及技術性事項所為之共識內容，
      惟其所自訂之級距標準表仍僅以酒精濃度為依據，然法院
      審理案件就量刑部分需依刑法第57條之規定，就具體個案
      綜合所有因素後予以審酌一情，均已詳述如前，從而此亦
      無拘束法院、剝奪法院就具體個案加以審酌之效力。
（五）再緩刑附條件其任務主要有二，一係對於行為人所為不法
      之填補與修復，一為對於被害人因犯罪所生之權利侵害的
      填補與賠償。行為人因犯罪而造成整體法制序關係的震撼
      ，其具有修復法秩序平和的義務存在，而得對於被告為一
      定公益上的履行作為。況被告於履行附條件負擔後，日後
      緩刑宣告遭撤銷，其所宣告之罰金刑仍須依法執行，已履
      行義務勞務時數，並無法折抵刑期。公訴人將此規範目的
      不同之緩刑宣告所附之義務勞務，與被告因無法完納罰金
      而易服勞役一同評比，顯屬不當。
（六）綜上所述，原審判決並無違誤，檢察官上訴意旨指摘原審
      判決量刑過輕，為無理由，應予駁回。
據上論斷，應依刑事訴訟法第455 條之1 第1 項、第3 項、第36
8 條，判決如主文。
本案經檢察官劉得為到庭執行職務。
中    華    民    國   100    年    9     月    5     日
                  刑事第四庭     審判長法  官   黃美文
                                       法  官   張詠晶
                                       法  官   邱玉汝
以上正本證明與原本無異。
不得上訴。
中    華    民    國   100    年    9     月    5     日
                                       書記官   田宜芳
附錄本案論罪科刑法條：
中華民國刑法第185條之3
服用毒品、麻醉藥品、酒類或其他相類之物，不能安全駕駛動力
交通工具而駕駛者，處1 年以下有期徒刑、拘役或科或併科15萬
元以下罰金。